【裁判字號】    89,上訴,1249
【裁判日期】    900227
【裁判案由】    殺人
【裁判全文】
臺灣高等法院臺南分院刑事判決              八十九年度上訴字第一二四九號 Ｃ
      上  訴  人
      即  被  告  甲  ○  ○
      選任辯護人  王  奕  棋
右上訴人因殺人案件，不服臺灣臺南地方法院八十九年度重訴字第一二號中華民國八
十九年九月一日第一審判決（起訴案號：臺灣臺南地方法院檢察署八十九年度偵字第
二二五七、五八七七號），提起上訴，本院判決如左：
      主      文
上訴駁回。
      事      實
一、甲○○與邱慧臻係男女朋友關係，渠等二人平日承租位在台南市○○○街七十號
    十一樓之七處同居。緣邱慧臻為台南市五期重劃區內「四季紅ＫＴＶ」店內之陪
    酒小姐，其平日之工作係與不特定之客人飲酒作樂。民國（下同）八十九年一月
    三十一日上午八時許，因甲○○在台南市○○路「萬客隆ＫＴＶ」店內見到邱慧
    臻仍與不詳姓名之客人至店內飲酒作樂後心生不滿，隨即先行離開該店返回其住
    處，連續撥打多通電話要求邱慧臻返家，然邱慧臻卻表示不願配合，甲○○聽聞
    後更顯憤怒，遂獨自在住處客廳飲酒（經測試酒精濃度達零點四八毫克）並等待
    邱慧臻返家。直至上午九時四十分許，邱慧臻始自外返回住處，其二人即坐在客
    廳沙發上談判，其間雙方言詞發生口角，甲○○旋基於殺人之故意，持其所有放
    置在客廳茶几下之水果刀一把，往邱慧臻左胸心臟部位插入，使邱慧臻當場大量
    失血而昏迷在現場，甲○○見狀後，始以電話通知大樓管理員林子堯要求幫忙將
    邱女送醫急救，林子堯再轉知該大樓之清潔工陳耀乾，由陳耀乾與甲○○共同將
    邱慧臻送醫急救，然邱女仍因傷重延至同年二月四日下午二時三十八分不治死亡
    ，嗣經警發現，並在上開甲○○住處客廳茶几上扣得甲○○所有之水果刀一把。
二、案經台南市警察局第四分局報告及本檢察官自動檢舉偵查起訴。
      理      由
一、訊據上訴人即被告甲○○固坦承於右揭時地與死者邱慧臻發生爭執及死者係遭上
    開水果刀刀尖刺中身亡等情不諱，惟矢口否認有殺人之犯行，並辯稱：當時伊先
    質問死者為何遲不回家，死者因酒醉即破口指責伊多管而發生口角，旋自茶几桌
    下拿出刀子表示要以死明志，伊恐其刺傷身體，乃奮力擬將該刀奪下，雙方在搶
    奪水果刀過程中，翻倒在地，伊身體倒在死者之上，可能因而刀尖刺中死者。
    伊自始至終絕無傷害或殺死邱女之意云云。經查：
（一）本件死者邱慧臻左胸部銳器創傷乙處，傷口之走向為十點鐘至四點鐘方向。創
      腔向內下，刺穿胸廓、左肋膜腔、心包磨、心臟右心室尖端、橫隔膜、止於肝
      臟（已深及肝臟表皮一公分左右），創腔深度約十一點五公分，由左而右、由
      上而下、由前向後，因多重器官衰竭、心臟及肝臟銳器刺創、左胸部銳器刺創
      ，而發生死亡。此業據台灣台南地方法院檢察署檢察官督同檢驗員相驗，並經
      法務部法醫研究所鑑定屬實，有驗斷書、相驗屍體證明書、現場與相驗屍體相
      片、國立成功大學醫學院附設醫院診斷證明書、病歷、台南市警察局第四分局
      刑事組相驗案件初步調查報告表、法務部法醫研究所（八九）法醫所醫鑑字第
      一五五號鑑定書一份在卷足憑（見相驗卷第二頁、七頁、八頁至十一頁、十四
      頁、十九頁至五十九頁、六十一頁至六十五頁、七十一頁至八十三頁），而現
      場扣得客廳茶几所放置之水果刀一把，確為刺死死者之兇刀，為被告所是認，
      是則死者邱慧臻左胸心臟部位係遭扣案上開水果刀刺入而死亡，殆無疑義。
（二）次查該水果刀之刀刃長度約為十二點五公分，此有台灣台南地方法院檢察署八
      十九年二月九日之勘驗筆錄一紙可按，死者身上之創傷深度竟達十一點五公分
      ，足徵幾乎是整支刀刃均已插入死者之胸部，以死者之身材、力道及普通人體
      對於銳器所造成皮膚刺痛之敏感度而言，若非由外力強力介入，單憑死者自己
      一人之力量自戕，絕無可能導致如此深長之創傷；況觀諸死者身上之刀傷走向
      係由上而下、由左而右，亦絕非死者以右手持刀自殺所能造成如此創傷走向。
      且於八十九年二月九日檢察官相驗屍體完畢後，即命警方偕同被告至其住處現
      場模擬當時之狀況，被告供稱死者當時持刀之姿勢係以右手握刀柄，刀尖朝外
      ，此有模擬現場照片兩幀附警卷可參（見警卷第二十一頁反面），則按死者若
      確以係該方式握刀，因其刀尖朝外，由下向上，加以死者為女子手腕之力道不
      大亦無導致創傷走向為由左而右、由上而下之可能。故本件當可排除係死者自
      戕。
（三）又被告雖稱：死者當時酒醉之精神狀態很差，是伊二人在搶刀子云云。然酌以
      被告上開供述死者所持之刀尖係朝外，則被告於奮力搶刀時，因雙方激烈拉扯
      ，被告應無倖免於被刀尖所傷之可能？詎當時被告之手掌並無外傷，此亦有現
      場模擬相片四幀附於警卷足憑（見警卷第二十一頁），因之，被告上開搶刀之
      詞顯屬虛妄。另查證人即死者住處之大樓管理員林子堯於偵查時結證稱：「（
      當天發生何事？）．．．我是九點左右看到邱慧臻回來的，進來時精神很正常
      ，沒有喝醉的樣子，也像平日一樣，看到我對我說『阿伯、您好』，我可以斷
      定她很清醒，沒有喝醉，也沒有異狀，像平日一樣對我笑．．．．．」等語（
      見偵字第二二五七號卷第二十四頁正面），可見死者返家後之精神狀態亦非如
      被告所言酒醉很差之狀況。再者，被告供稱：「（刀子是何人放在客廳桌上？
      ）是我，我自死者手上搶下刀子放在桌上，當時死者很歇斯底里的叫。」等語
      （見同上卷第三十四頁正面），然按死者當時已身中刀創傷，且傷口極深，正
      常情況下已疼痛不已，豈有力氣再行喊叫？又被告於警訊中先稱：她與我發生
      爭吵後，就拿起客廳桌上之水果刀，表示要以死明志，我上前欲搶下她的刀子
      ，雙方拉扯時，邱女不慎將刀插入胸部，邱慧臻與我發生拉扯時，有倒在沙發
      上，致使刀子插入胸部等語（見八十九年一月三十一日警訊筆錄）。後又改稱
      ：因我質問她的行蹤，而發生爭吵，邱慧臻就持水果刀表示要以死明志，接著
      就持刀刺了自己一下，我見狀就趕緊向前欲搶下她的水果刀，而發生拉扯；（
      當你向前搶刀後，邱慧臻有無再被刺傷？）沒有；（為何你前後說詞不一？）
      這兩天我仔細回想後，應該是一開始就刺傷的等語（見八十九年二月七日警訊
      筆錄）。嗣於檢察官偵查中另稱：我看她拿刀子，我就過去搶，邱慧臻就倒在
      椅子上，不是倒在地上，可能是拉扯倒下來，不小心刺傷她自己，我沒有注意
      到她為何會流血等語（八十九年相字第二三四號八十九年二月十日訊問筆錄）
      。再於檢察官勘驗現場時，又改稱：死者表示呂（即被告）不相信她，她要以
      死明志，隨即由茶几桌面下底櫃拿出水果刀刺向自己，甲○○表示死者手握刀
      柄，刀尖向上刺向自己‧‧‧，被告搶下刀子後丟在茶几上，當時尚未發現死
      者有流血，此時死者以右手肘撐著身體，接著坐起並開始哭泣，被告問她為何
      自殺，此時才發現死者在流血‧‧‧等語（見檢察官勘驗筆錄）。末於原審法
      院調查中又改稱：我看到死者拿刀時，是要往自己心臟刺入，後來我搶她的刀
      子，她是倒在地上，我再扶她坐在沙發椅，再到廚房拿抹布要幫她擦血云云（
      見原審卷第十六頁）。是被告就本件案情發生之經過避重就輕，前後陳述不一
      ，且觀之現場血跡量極大，並呈噴射方式濺出，且死者傷口係呈由上往下之走
      向，傷口創腔深度約十一點五公分，分別有勘驗筆錄及法醫解剖鑑定報告可證
      ，是被告稱開始沒發現死者流血，死者受傷後尚能以右手撐起身體哭泣，死者
      手握刀柄，是刀尖向上刺向自己云云，顯與事實不符，委無足取。而本院函詢
      法務部法醫研究所經該所原鑑定人研判意見亦指稱依死者邱慧臻心臟部位創傷
      走向及創腔之深度，並無可能細雙方拉扯使力誤刺或刀柄撞及沙發或地面硬體
      刺入，而係被告顯然藉手握刀子機會有意使刀刺入，方造成死者上開傷勢等語
      ，此有該所九十年一月二十日法醫所九０理字地０一一四號函文一份附卷足稽
      。
      再參以死者邱慧臻之母趙桂於檢察官訊問時稱：他們最近是四個月前又同居在
      一起，甲○○常打我女兒，她告訴我甲○○常毆打她，若晚一點回去就被打，
      有時臉上瘀青，我問她，都是被甲○○打的等語（見相驗卷第十五頁反面）。
      益徵本件確係因被告不滿死者遲遲未返家，而於獨自在家中飲酒後，與死者談
      判結果破裂而一時氣憤持上開水果刀往邱慧臻左胸部心臟部位刺入，致邱慧臻
      因而死亡，應堪認定。
（四）按人之心臟部位係人體脆弱部位，亦為人身要害，如以利器猛力攻擊，當有致
      死之虞，此為一般人所週知，衡諸被告持水果刀由上向下對死者邱慧臻猛刺，
      致死者受有上開傷而發生死亡之情節，足見其用力甚猛、殺意至堅，被告有致
      人於死之犯意，應堪認定。
    綜上所述，足見被告所辯各節均係事後畏究飾卸刑責之詞，均不足採。是本件事
    證明確，被告殺人之犯行堪以認定。
二、核被告所為，係犯刑法第二百七十一條第一項之殺人罪。原審認被告之罪證明確
    ，因予適用刑法第二百七十一條第一項、第三十八條第一項第二款等規定，並審
    酌被告因一時氣憤，奪取人命罪業至重，惟於殺傷被害人後，隨即將之送醫急救
    ，並與被害人家屬達成和解，有和解書壹紙在卷足憑等一切情狀，量處被告有期
    徒刑十年。另扣案之水果刀一把為被告所有，業據被告供明在卷，應依刑法第三
    十八條第一項第二款宣告沒收。本院經核原判決認事用法及量刑均無不當。被告
    空言否認犯罪而指摘原判決有不當之處，為無理由，應予駁回。
據上論斷，應依刑事訴訟法第三百六十八條，判決如主文。
本案經檢察官邱克斌到庭執行職務。
中    華    民    國      九十      年      二      月      二十七      日
                                  臺灣高等法院臺南分院刑事第一庭
                  審判長法官  鄭    文    肅
                                            法官  黃    聰    明
                                            法官  王    浦    傑
右正本證明與原本無異。
如不服本判決，應於判決送達後十日內向本院提出上訴狀，其未敘述理由者並應於提
出上訴狀後十日內向本院補提理由書（應附繕本)。
                                      法院書記官  蔡    振    豐
中    華    民    國      九十      年      三      月      二          日
附錄法條：
刑法第二百七十一條第一項：殺人者，處死刑、無期徒刑或十年以上有期徒刑。


司法院資訊處製作；財團法人民間司法改革基金會備份。
